【裁判字號】    98,聲,116
【裁判日期】    980227
【裁判案由】    聲明異議
【裁判全文】
臺灣雲林地方法院刑事裁定               98年度聲字第116號
異  議  人  甲○○
選任辯護人  施裕琛律師
上列異議人因臺灣雲林地方法院檢察署檢察官執行殘刑之指揮（
97年執更字第911 號）及法務部中華民國97年8 月19日法矯字第
0970027098號撤銷受保護管束人假釋處分書，聲明異議，本院裁
定如下：
    主  文
異議駁回。
    理  由
一、原處分意旨略以：異議人即受處分人甲○○係臺灣雲林監獄
    假釋出獄人，為刑法第93條第2 項規定假釋出獄付保護管束
    之人，明知依規定於假釋期間應遵守保護管束事項，竟自民
    國96年12月3 日起，未依規定至臺灣雲林地方法院檢察署報
    到，經告誡多次、協尋及訪視後，均無效果，足認其在保護
    管束期間內違反應遵守事項，情節重大，依保安處分執行法
    第74條之2 第2 款、第4 款及同法第74條之3 規定撤銷假釋
    。
二、聲明異議意旨略以：異議人甲○○於96年4 月29日確實有前
    往臺灣雲林地方法院檢察署報到，並經觀護人徐正生在受保
    護管束手冊上蓋章，並無法務部撤銷假釋處分書上所載「自
    96年12月3 日起，即未依規定報到」等情，且異議人於96年
    12月3 日向前觀護人黃小蘭報到後，並不知往後已變更新任
    觀護人徐正生，異議人曾於原報到時間（每週一）至觀護人
    處，但不知何人觀護，復撥打電話至觀護人處詢問仍不知何
    人觀護，無從得知向何人報到，迨新任觀護人徐正生來函告
    知97年5 月6 日報到，異議人即刻於97年4 月29日提前報到
    ，毫無逃避報到之情。又異議人於96年底因祖母、家母皆重
    病住院，復遭逢生意失敗，因有前案紀錄覓職甚為困難，生
    活陷入窘境，方寸全亂，但異議人未曾遠離住所，電話地址
    皆能聯絡異議人，前任觀護人黃小蘭與異議人聯絡通暢，毫
    無告誡、協尋、訪視不著等情，顯然新任觀護人徐正生根本
    無協尋、訪視不到異議人之情。況新任觀護人徐正生於97年
    5 月12日曾到異議人家中，因異議人在外做工，新任觀護人
    告以異議人父親通知其子不用再去報到，顯然非尋不著異議
    人。再異議人於97年5 月26日去函觀護人說明近來窘境，並
    聲明隨傳隨到，且97年6 月異議人祖母過世，異議人於97年
    6 月12日再次去函觀護人說明生活境遇及困難，希望能再傳
    隨到，均未收受觀護人之任何回覆或通知，故異議人絕無任
    何逃避管束之動機事實，為此就臺灣雲林地方法院檢察署檢
    察官執行殘刑之指揮即97年執更字第911 號執行傳票命令及
    法務部97年8 月19日法矯字第0970027098號撤銷受保護管束
    人假釋處分書聲明異議等語。
三、按受刑人或其法定代理人或配偶以檢察官執行之指揮為不當
    者，得向諭知該裁判之法院聲明異議；法院應就疑義或異議
    之聲明裁定之，刑事訴訟法第484 條、第486 條分別定有明
    文。次按假釋出獄者，在假釋中付保護管束，刑法第93條第
    2 項亦定有明文。再按保安處分執行法第74條之2 第2 款、
    第4 款、第5 款規定：受保護管束人在保護管束期間內，應
    遵守左列事項：二、服從檢察官及執行保護管束者之命令。
    四、對於身體健康、生活情況及工作環境等，每月至少向執
        行保護管束者報告1 次。五、非經執行保護管束者許可
        ，不得離開受保護管束地；離開在10日以上時，應經檢
        察官核准。同法第74條之3 第1 、2 項復分別規定：受
        保護管束人違反前條各款情形之一，情節重大者，檢察
        官得聲請撤銷保護管束或緩刑之宣告。假釋中付保護管
        束者，如有前項情形時，典獄長得報請撤銷假釋。另按
        假釋之撤銷屬刑事裁判執行之一環，為廣義之司法行政
        處分，如有不服，其救濟程序，應依刑事訴訟法第484
        條之規定，即俟檢察官指揮執行該假釋撤銷後之殘餘徒
        刑時，再由受刑人或其法定代理人或配偶向當初諭知該
        刑事裁判之法院聲明異議，不得提起行政爭訟（最高行
        政法院93年2 月份庭長法官聯席會議(三)），故法院自得
        就受保護管束人是否遵守保護管束之規則，如有違反，
        情節是否重大等一切情事加以審查，以決定是否維持或
        撤銷、變更其處分，以達救濟之目的。末按受刑人或其
        法定代理人或配偶以檢察官執行之指揮為不當者，得向
        諭知該裁判之法院聲明異議，固為刑事訴訟法第484 條
        所明定。但該條所稱「諭知該裁判之法院」，乃指對被
        告之有罪判決，於主文內實際宣示其主刑、從刑之裁判
        而言，若判決主文並未諭知主刑、從刑，係因被告不服
        該裁判，向上級法院提起上訴，而上級法院以原審判決
        並無違誤，上訴無理由，因而維持原判決諭知「上訴駁
        回」者，縱屬確定之有罪判決，但因對原判決之主刑、
        從刑未予更易，其本身復未宣示如何之主刑、從刑，自
        非該條所指「諭知該裁判之法院」，最高法院79年臺聲
        字第19號判例可資參照。
四、異議人甲○○前因違反肅清煙毒條例案件，經臺灣高雄地方
    法院以83年度訴字第3203號判決判處有期徒刑14年，褫奪公
    權10年，經提起上訴，復經臺灣高等法院高雄分院以84年度
    上訴字第315 號判決撤銷原判決，改判處有期徒刑13年，褫
    奪公權10年，於84年4 月18日確定；又因違反肅清煙毒條例
    案件，經本院以82年度訴字第449 號判決判處有期徒刑3 年
    4 月，於84年6 月27日確定，嗣前開2 罪經臺灣雲林地方法
    院以84年度聲字第792 號裁定應執行有期徒刑16年2 月確定
    ，於91年1 月23日縮短刑期假釋出監，假釋期間至99年5 月
    24日屆滿，嗣因於保護管束期間內違反應遵守事項，情節重
    大，經法務部於97年8 月19日以法矯字第0970027098號處分
    撤銷假釋，應執行殘刑8 年4 月又1 日，目前由臺灣雲林地
    方法院檢察署以97年度執更字第911 號受理執行，有法務部
    撤銷受保護管束人假釋處分書、臺灣高等法院被告前案紀錄
    表各1 份在卷可稽。揆諸前揭規定及說明，本院為該定執行
    刑裁判之法院，異議人自得向本院聲明異議，合先敘明。
五、異議人就臺灣雲林地方法院檢察署檢察官執行殘刑之指揮（
    97年執更字第911 號）聲明異議部分：
  (一)異議人因前開二案執行有期徒刑16年2 月，執行中因臺灣雲
    林地方法院檢察署檢察官聲請，經本院於91年1 月18日，以
    91年度聲字第31號裁定假釋中付保護管束確定，並自91年1
    月23日縮短刑期假釋出監，有本院刑事裁定、臺灣雲林地方
    法院檢察署檢察官執行保護管束命令、臺灣雲林監獄函各1
    份在卷可按。又異議人前於96年12月3 日本應依規定向臺灣
    雲林地方法院檢察署報到，然並未依法報到，嗣該署於97年
    1 月30日、同年3 月4 日、同年月28日3 次發函告誡異議人
    ，先後分別命其應於97年2 月12日上午9 時許、同年3 月25
    日上午9 時許、同年4 月15日上午9 時許前往該署觀護人室
    報到執行保護管束，否則將函請原執行監獄報請撤銷假釋，
    均業經合法送達，惟異議人仍未依法報到。再臺灣雲林地方
    法院檢察署因異議人行蹤不明，於97年3 月4 日函請臺灣雲
    林監獄及雲林縣警察局虎尾分局協尋，其後經雲林縣警察局
    虎尾分局於97年4 月8 日回報同年3 月16日訪查結果，發現
    被告變更居所至雲林縣虎尾鎮○○里○○街34號，至此臺灣
    雲林地方法院檢察署始知悉異議人已變更住址。其後該署於
    97年4 月23日依新址發函告誡異議人，命其應於97年5 月6
    日上午9 時許前往該署觀護人室報告，否則將函請原執行監
    獄報請撤銷假釋，亦經合法送達，異議人雖於97年4 月29日
    提前報到接受採尿送驗，並於臺灣雲林地方法院檢察署97年
    5 月20日函知異議人在規定時間內就將通知原執行監獄典獄
    長報請法務部撤銷假釋一節陳述意見時，回覆將於97年5 月
    底辭掉工作，即按時報到，然嗣後又以祖母過世為由，請求
    該署延緩通知報到日期。另經該署觀護人於97年5 月12日前
    往新址訪視結果，亦未見異議人在場，以上業經本院調閱臺
    灣雲林地方法院檢察署91年度執護字第61號保護管束執行卷
    宗查核屬實。
  (二)異議人雖於接獲該署第4 次發函告誡應於97年5 月6 日上午
    9 時許前往該署觀護人室報告後，於97年4 月29提前報到採
    尿，然其自96年12月3 日起，至同年4 月29日止，有多達4
    次未依規定報到及接受尿液採驗，且經發函告誡達3 次均無
    效果，其變更居所亦未事先陳報臺灣雲林地方法院檢察署，
    致該署長達4 個月以上，無法瞭解受保護管束人之身體健康
    、生活情況及工作環境等情況，甚至須函請警局協尋始得知
    悉異議人已變更住所，並由該署觀護人親自前往新址訪查，
    凡此足見異議人確有未遵守執行保護管束執行者命令之情形
    ，異議人於假釋期間未依規定報到，違反保護管束應遵守事
    項，應堪認定。
  (三)至異議人雖抗辯其曾於原報到時間（每週一）至觀護人處，
    但不知何人觀護，復撥打電話至觀護人處詢問仍不知何人觀
    護，無從得知向何人報到云云，惟倘若負責保護管束之觀護
    人有變更，異議人自96年12月3 日起，至同年4 月29日止，
    自可持收受之告誡函前往臺灣雲林地方法院檢察署報到，並
    持以向該署服務臺詢問，或具狀或寫信向該署詢問，然觀諸
    上開保護管束執行卷宗，未見異議人有任何處置，顯與常情
    不符。況依據該保護管束執行卷宗所載，異議人於先前保護
    管束期間，臺灣雲林地方法院檢察署即有多次變更新觀護人
    之情況（91年2 月22日起由觀護人黃小蘭負責執行保護管束
    情況約談，91年4 月26日起由觀護人董純如負責執行保護管
    束情況約談，94年1 月14日起由觀護人林家湄負責執行保護
    管束情況約談，94年12月23日起由觀護人陳雅真負責執行保
    護管束情況約談，96年6 月11日起由觀護人黃小蘭負責執行
    保護管束情況約談），異議人均有按時報到，卻未見有何無
    法聯繫新觀護人之情形，故異議人此部分所辯不足採信。又
    異議人復辯稱其於97年4 月29日有提前報到，法務部撤銷受
    保護管束人假釋處分書上記載「自96年12月3 日起，即未依
    規定報到」與事實不符云云，惟異議人自96年12月3 日起，
    有多達4 次未依規定報到及接受尿液採驗，且經發函告誡達
    3 次均無效果，業經本院認定如上，是法務部撤銷受保護管
    束人假釋處分書事實欄，認定異議人自96年12月3 日起，未
    依規定至臺灣雲林地方法院檢察署報到，並無違誤。再異議
    人曾未於指定期日96年5 月4 日向該署觀護人室報到，遲至
    同年月11日始向該署觀護人室報到，該署於96年5 月16日即
    發函告誡異議人1 次，並告知嗣後如再有違誤，將函請原執
    行監獄報請撤銷假釋，業經合法送達在案，顯見異議人對於
    遲誤報到期日之效果應知悉甚詳。參以異議人於93年10月25
    日因住所變更，尚且知悉填具遷移聲請書陳報臺灣雲林地方
    法院檢察署，此有臺灣雲林地方法院檢察署受保護管束人住
    所遷移聲請書1 份在卷可按，何以於96年底變更居所竟遲未
    向該署陳報？益見異議人自96年12月3 日起有故意逃避保護
    管束之情形甚明。
  (四)另異議人固請求本院傳喚臺灣雲林監獄作業導師黃壽郎到庭
    證明異議人曾多次請託探詢關於觀護人之事，惟本院認為異
    議人捨直接向臺灣雲林地方法院檢察署服務臺詢問，或具狀
    或寫信向該署詢問之管道，已與常情不符，且異議人有故意
    逃避保護管束之事證已臻明確，業如上述，並無再調查證據
    之必要，此部分聲請應予駁回，併此敘明。
  (五)綜合上情，異議人於96年12月3 日，並未依法向臺灣雲林地
    方法院檢察署觀護人室報到，且其後經該署告誡3 次均未依
    法報到，並隱匿新住處，嗣經臺灣雲林地方法院檢察署報請
    雲林縣警察局虎尾分局協尋，始依協尋結果發現新址，而發
    函告誡異議人應於97年5 月6 日上午9 時許報到，雖異議人
    於97年4 月29日提前報到採驗尿液，然經該署觀護人於97年
    5 月12日親自前往新址訪視後，異議人復2 度寫信向臺灣雲
    林地方法院檢察署請求延緩報到時間，顯見先前告誡多次、
    協尋及訪視均無效果，其無視該署告誡撤銷假釋之效果，並
    有故意逃避保護管束之情形甚明，其違反保護管束應遵守事
    項之情節應屬重大。從而，臺灣雲林地方法院檢察署依法務
    部97年8 月19日法矯字第0970027098號撤銷受保護管束人假
    釋處分書通知異議人執行殘刑，即無不當，異議人指摘該執
    行之指揮不當云云，並無所據，此部分聲明異議為無理由，
    應予駁回。
六、異議人就法務部97年8 月19日法矯字第0970027098號撤銷受
    保護管束人假釋處分書聲明異議部分：
  (一)按刑事訴訟法第484 條規定：受刑人或其法定代理人或配偶
    以檢察官執行之指揮為不當者，得向諭知該裁判之法院聲明
    異議。又保安處分係對受處分人將來之危險性所為拘束其身
    體、自由之處置，以達教化與治療之目的，為刑罰之補充制
    度。假釋出獄者，假釋中付保護管束，屬於保安處分之一種
    ，其目的在監督受刑人釋放後之行狀與輔導其適應社會生活
    ，期能繼續保持善行。依保安處分執行法第64條第2 項之規
    定，法務部得於地方法院檢察署置觀護人，專司由檢察官指
    揮執行之保護管束事務，因此受刑人假釋中之保護管束事務
    ，自係由檢察官指揮執行。受保護管束人違反保護管束規則
    ，情節重大，而撤銷假釋，仍屬刑事裁判執行之一環，為廣
    義之司法行政處分，受保護管束人對於檢察官所指揮執行撤
    銷假釋之原因事實，如有不服，固非不得依刑事訴訟法第48
    4 條之規定，俟檢察官指揮執行該假釋撤銷後之殘刑時，由
    受刑人或其法定代理人或配偶向當初諭知該刑事裁判之法院
    ，聲明異議以求救濟。至於法務部依保安處分執行法撤銷保
    護管束人假釋之處分，因尚未經檢察官指揮執行，即無對該
    法務部之處分依刑事訴訟法第484 條聲明異議之餘地（參照
    最高法院95年度臺抗字第441 號裁判要旨、最高行政法院93
    年2 月份庭長法官聯席會議(三)）。
  (二)異議人前曾對法務部97年8 月19日法矯字第0970027098號撤
    銷受保護管束人假釋處分書聲明異議，業經本院以異議人並
    非對於檢察官根據上開處分書所為之指揮執行聲明異議，核
    與刑事訴訟法第484 條之規定不符為由，以97年度聲字第10
    24號裁定駁回其異議，嗣經異議人抗告，亦經臺灣高等法院
    臺南分院以98年度抗字第24號裁定駁回其抗告而告確定在案
    ，有本院刑事裁定、臺灣高等法院臺南分院刑事裁定各1 份
    在卷可按。是本件異議人再就上開法務部假釋處分書聲明異
    議，此部分於法不合，應予駁回。
七、據上論斷，應依刑事訴訟法第486條，裁定如主文。
中    華    民    國    98    年    2     月    27    日
                  刑事第六庭  法  官  黃楹榆
以上正本證明與原本無異
如不服本裁定，應於裁定送達後5 日內向本院提出抗告狀（須附
繕本）。
                              書記官  李雅怡
中    華    民    國    98    年    2     月    27    日


司法院資訊處製作；財團法人民間司法改革基金會備份。
